臺灣板橋地方法院刑事判決　　　　　　100年度交訴字第164號
公　訴　人　臺灣板橋地方法院檢察署檢察官
被　　　告　郭家瑋
上列被告因公共危險等案件，經檢察官提起公訴（100 年度偵字
第2709號），經本院合議庭裁定由受命法官獨任行簡式審判程序
，判決如下：
    主  文
郭家瑋犯不能安全駕駛動力交通工具罪，處有期徒刑貳月，如易
科罰金，以新臺幣壹仟元折算壹日。又犯妨害公務執行罪，處有
期徒刑肆月，如易科罰金，以新臺幣壹仟元折算壹日。又犯肇事
致人傷害逃逸罪，處有期徒刑陸月，如易科罰金，以新臺幣壹仟
元折算壹日。應執行有期徒刑拾月，如易科罰金，以新臺幣壹仟
元折算壹日。緩刑年，緩刑期間付保護管束，並應向檢察官指
定之政府機關、政府機構、行政法人、社區或其他符合公益目的
之機構或團體提供貳佰小時之義務勞務。
    事  實
一、郭家瑋於民國99年12月21日凌晨2 至3 時許，在臺北市○○
    ○路威尼斯酒店，以將第三級毒品愷他命摻入香菸內吸食之
    方式（起訴書原載「不詳方式」，應予補充更正）施用愷他
    命後，已達不能安全駕駛之程度，竟仍於翌（22）日上午某
    時，自臺北市○○○路之「CEO 酒店」，駕駛張子浤所有車
    牌號碼7871－EA號自用小客車搭載張子浤往臺北市士林區方
    向行駛，嗣於同日上午9 時40分許，行經臺北縣蘆洲市（現
    改制為新北市蘆洲區○○○路245 號前，遭騎乘機車執行巡
    邏勤務之臺北縣（現改制為新北市）政府警察局蘆洲分局（
    下簡稱蘆洲分局）集賢派出所警員蔡維哲、黃宣瑋當場發現
    上開車輛未懸掛前車牌，即示意郭家瑋停車接受攔查，詎郭
    家瑋竟佯裝停車後加速逃逸，迨逃逸至臺北縣三重市（現改
    制為新北市三重區○○○街時，警員蔡維哲、黃宣瑋趕至，
    並將機車停在郭家瑋駕駛之車輛前方，喝令郭家瑋停車受檢
    ，詎郭家瑋竟基於妨害公務之犯意，打空檔猛踩上開車輛油
    門作勢欲衝撞依法執行職務之警員蔡維哲、黃宣瑋，以此方
    式對依法執行職務之公務員施脅迫，警員蔡維哲見情況急迫
    ，即拔槍喝令郭家瑋停車，郭家瑋未予置理，仍沿三重市○
    ○街倒車逆向疾駛，行經三重市○○街與集賢路口前，郭家
    瑋欲左轉三重市○○路，復承前妨害公務之接續犯意，加速
    向前欲衝撞站於上開車輛右前方之警員蔡維哲，警員蔡維哲
    立即開槍射擊該車之右前、後輪，郭家瑋仍不予理會，駕車
    加速逃逸後，途經蘆洲市○○路與三民路口前，本應注意車
    前狀況，隨時採取必要之安全措施並遵守交通號誌指示行駛
    ，而依當時情形，並無不能注意之情事，竟疏未注意，貿然
    闖越紅燈，適有李柏鋒騎乘車牌號碼AIT －248 號重型機車
    沿蘆洲市○○路直行至上開路口欲左轉三民路，兩車因而發
    生擦撞，致李柏鋒人車倒地，受有右膝、左小腿瘀青、左手
    腕、右手腕、右腳踝表淺傷口之傷害（郭家瑋涉犯過失傷害
    罪嫌部分，業據李柏鋒撤回告訴，由本院另為不受理判決）
    ，郭家瑋明知其駕駛車輛肇事致人受傷，竟基於肇事逃逸之
    犯意，未下車查看，亦未嘗試對李柏鋒施以任何救護措施或
    報警處理，旋即駛離現場逃逸。嗣郭家瑋於99年12月22日下
    午4 時許，將上開車輛拖吊至蘆洲分局投案，經警採集其尿
    液檢體送驗後，結果呈第三級毒品愷他命類陽性反應。
二、案經李柏鋒訴由新北市政府警察局蘆洲分局移送臺灣板橋地
    方法院檢察署檢察官偵查起訴。
    理  由
一、本件被告郭家瑋所犯均係死刑、無期徒刑、最輕本刑為三年
    以上有期徒刑以外之罪，其於準備程序中就被訴事實為有罪
    之陳述，經本院告知簡式審判程序之旨，並聽取公訴人、被
    告之意見後，經合議庭裁定由受命法官獨任進行簡式審判程
    序審理，合先敘明。
二、上揭犯罪事實，業據被告郭家瑋於本院審理時均坦承不諱（
    見本院100 年7 月22日準備程序筆錄第3 頁、簡式審判筆錄
    第2 、4 、6 頁），核與其於警詢及偵查中之自白均相符合
    【見100 年度偵字第2709號偵查卷（下稱偵卷）第6-7 、9-
    10、105-106 、113-114 頁】，並核與證人即本件巡邏員警
    蔡維哲及黃宣瑋於偵查中之證述與職務報告（見偵卷第104
    、106 、19-20 頁）、證人即告訴人李柏鋒於警詢及偵查中
    之證述（見偵卷第15-18 、121-124 、103-104 頁），證人
    張子浤於警詢及偵查中之證述（見偵卷第13、104-105 頁）
    等情相符，並有李柏鋒於臺北縣立醫院（甲種）北縣醫診字
    第99879973號驗傷診斷書正本、（改制前）臺北縣政府警察
    局蘆洲分局查獲毒品案件被移送者代碼對照表、臺灣檢驗科
    技股份有限公司濫用藥物檢驗報告（報告日期：100 年1 月
    7 日）各1 份、現場及車輛照片25張（見偵卷第22、26、54
    、30-42 頁）在卷可稽，被告自白應與事實相符，堪予採信
    。又按愷他命（Ketamine），屬中樞神經抑制劑，具麻醉作
    用，會因使用劑量大小、不同給藥方式、個人體質差異及對
    藥物敏感度不同，而有不同程度之作用產生。可使人產生與
    現實環境分離的感覺，並產生幻覺或類似瀕臨死亡的經驗，
    其生理反應包括心搏過速、血壓上升、震顫、肌肉緊張而呈
    強直性，部分人會出現不愉快的夢、意識模糊，並可產生噁
    心、嘔吐、視覺模糊、影像扭曲、暫時性失憶症等現象。依
    據Meyler's Side Effects of Drugs第十三版記述：愷他命
    也會使施用者產生心跳加速、高血壓、心律不整、夢魘、精
    神錯亂及迷幻等症狀。又依據Cheng 等（2007）發表於Fore
    nsic Science International之研究，其結論顯示愷他命使
    用者會因身體協調性及平衡性失調，導致分散注意力測試（
    divided attention test），包括走路回轉（walk-and-tur
    n ）、單腳站立（one-leg stand ）等測試失敗，此分別有
    行政院衛生署管制藥品管理局95年2 月14日管檢字第095000
    1238號、97年11月17日管檢字第0970011268號、97年12月23
    日管檢字第0970012809號函文各1 件可據。準此以觀，本件
    被告於服用第三級毒品愷他命後，駕駛上開小客車貿然闖越
    紅燈，而與被害人李柏鋒騎乘車牌號碼AIT －248 號重型機
    車發生擦撞，顯違常態，足見被告確因服用第三級毒品愷他
    命導致降低注意能力、判斷能力、反應能力及操控汽車之能
    力，並已達發生道路交通事故之具體實害程度，益證被告確
    已不能安全駕駛動力交通工具。綜上所述，本件事證明確，
    被告犯行堪以認定，自應依法論科。
三、論罪科刑：
（一）核被告郭家瑋施用第三級毒品愷他命後已達不能安全駕駛
      動力交通工具之程度猶為駕駛行為，係犯刑法第185 條之
      3 不能安全駕駛動力交通工具罪；為逃避攔查而駕車作勢
      衝撞正依法執行職務之員警之行為，係犯同法第135 條第
      1 項之妨害公務執行罪；就駕車擦撞李柏鋒致其受傷後未
      下車查看並救護李柏鋒仍駕車離去之行為，係犯同法第18
      5 條之4 之肇事逃逸罪。
（二）被告同日於（改制前）臺北縣三重市○○街及於五華街與
      集賢路口兩度駕車欲衝撞依法執行攔查職務之員警之行為
      ，被告係基於同一逃避警方攔查之目的，並基於單一之妨
      礙公務執行犯意，於密接之時、地所為，各行為之獨立性
      薄弱，依一般社會觀念難以強行區隔，且持續侵害同一法
      益，為接續犯，應論以一妨害公務執行罪。
（三）被告對於公務員依法執行職務時施脅迫罪，屬妨害國家公
      務之執行，為侵害國家法益，並非侵害個人法益之罪，被
      告同時對依法執行職務之員警蔡維哲、黃宣瑋施以脅迫，
      乃侵害國家法益，仍屬單純一罪。
（四）被告所犯上開3 罪間，犯意各別，行為互殊，應予分論併
      罰。
（五）爰審酌被告明知施用毒品後精神易致恍惚，猶駕駛車輛於
      道路上行駛，除漠視自身安危，亦罔顧其他用路權人之生
      命、身體安全；漠視公權力之存在，為躲避攔查恣意欲駕
      車衝撞員警而對之施脅迫，藐視公權力之執行，妨害國家
      公務之順利進行，亦使警方耗費人力、時間處理本次事件
      ；又於肇事致人受傷後不思立即救護被害人，反而置之不
      理，自行駕車逃離現場，行為實值非議；兼衡酌被告未有
      犯罪前科執行紀錄，有臺灣高等法院被告前案紀錄表1 份
      在卷可查，及其犯罪動機、目的、手段、智識程度、生活
      狀況，惟被告於本院審理時均坦承犯行，並已與告訴人即
      被害人李柏鋒達成民事和解，告訴人因此當庭撤回過失傷
      害告訴並請求本院給予被告1 次機會等一切情狀，分別量
      處如主文所示之刑及諭知如易科罰金之折算標準，並定其
      應執行之刑及如易科罰金之折算標準，以資懲儆。
（六）末查，被告前未因犯罪而受裁判，有臺灣高等法院被告前
      案紀錄表在卷可查，其因一時失慮，致犯本該3 罪，惟犯
      後坦承犯行，尚知悔悟，信其經此追訴審判後，當知警惕
      而無再犯之虞，認對其宣告之刑以暫不執行為適當，爰依
      刑法第74條第1 項第1 款規定，宣告緩刑如主文。又為期
      被告能於服務社會中建立正確價值觀、強化法治觀念，並
      而與一定之警惕，爰依刑法第74條第2 項第5 款之規定命
      其應向檢察官指定之政府機關、政府機構、行政法人、社
      區或其他符合公益目的之機構或團體提供200 小時之義務
      勞務。又執行刑法第74條第2 項第5 款至第8 款所定之事
      項，而受緩刑之宣告者，應於緩刑期間付保護管束，刑法
      第93條第1 項第2 款定有明文。爰依上開規定，併為緩刑
      期間付保護管束之諭知。
據上論斷，應依刑事訴訟法第273 條之1 第1 項、第299 條第1
項前段，刑法第135 條第1 項、第185 條之3 、第185 條之4 、
第41條第1 項前段、第8 項、第51條第5 款、第74條第1 項第1
款、第2 項第5 款、第93條第1 項第2 款，刑法施行法第1 條之
1 ，判決如主文。
本案經檢察官洪松標到庭執行職務。
中    華    民    國    100    年    8    月    19    日
                        交通法庭    法  官  方鴻愷
以上正本證明與原本無異。
如不服本判決應於收受判決後10日內向本院提出上訴書狀，並應
敘述具體理由。其未敘述上訴理由者，應於上訴期間屆滿後20日
內向本院補提理由書（均須按他造當事人之人數附繕本）「切勿
逕送上級法院」。
                                    書記官  江怡萱
中    華    民    國   100    年    8     月    23    日
附錄本案論罪科刑法條全文：
中華民國刑法第135條
對於公務員依法執行職務時，施強暴脅迫者，處3 年以下有期徒
刑、拘役或300 元以下罰金。
意圖使公務員執行一定之職務或妨害其依法執行一定之職務或使
公務員辭職，而施強暴脅迫者，亦同。
犯前二項之罪，因而致公務員於死者，處無期徒刑或7 年以上有
期徒刑；致重傷者，處3 年以上、10年以下有期徒刑。
中華民國刑法第185條之3
服用毒品、麻醉藥品、酒類或其他相類之物，不能安全駕駛動力
交通工具而駕駛者，處1 年以下有期徒刑、拘役或科或併科15萬
元以下罰金。
中華民國刑法第185條之4
駕駛動力交通工具肇事，致人死傷而逃逸者，處6 月以上5 年以
下有期徒刑。